臺灣臺中地方法院簡易民事判決
　　　　　 111年度沙簡字第112號
原      告  凱基商業銀行股份有限公司


法定代理人  魏寶生  


訴訟代理人  吳秉修  
            施藝嫻  


被      告  易淑華  

            易淑  
            易忠義  
            易國龍  
            易武正  
            易明蓉  

上列當事人間請求撤銷遺產分割協議等事件，本院於民國111年8
月16日言詞辯論終結，判決如下：
    主      文
原告之訴駁回。
訴訟費用由原告負擔。
    事實及理由
壹、程序部份：
一、訴狀送達後，原告不得將原訴變更或追加他訴；但擴張或減
    縮應受判決事項之聲明、不甚礙被告之防禦及訴訟之終結者
    ，不在此限。民事訴訟法第255條第1項第3款、第7款定有明
    文。前開規定於簡易訴訟程序亦有適用，為民事訴訟法第43
    6條第2項所明定。本件原告原僅就附表編號一、二部份之財
    產對被告提起訴訟，嗣於民國111年7月15日，擴張附表編號
    三部份之請求，原告上開擴張請求範圍，核與前述規定相符
    ，應予准許。
二、被告易淑華、易忠義、易武正、易明蓉經合法通知，未於言
    詞辯論期日到場，核無民事訴訟法第386條各款所列情形，
    爰依原告之聲請，由其一造辯論而為判決。　　
貳、實體部份：
一、原告主張：
（一）被告易淑華前積欠原告（更名前為萬泰商業銀行股份有限
      公司）新臺幣（下同）254,303元及利息未清償，經調閱
      被告易淑華之相關資料，查得訴外人即被繼承人易鄭玉雲
      遺有如附表所示之不動產（下稱系爭不動產），且被告易
      淑華並未拋棄繼承，依法應為繼承人，然被告易淑華卻於
      民國103年7月18日與其他繼承人就系爭不動產達成遺產分
      割協議，由被告易淑眞取得系爭不動產之所有權，並由包
      括被告易淑華在內之其餘五位繼承人各取得遺產6,000元
      ，其協議內容對被告易淑華顯不利於己，原告自得依民法
      244條第1項、第2項規定聲請撤銷。並請求法院判決：（
      一）被告間就被繼承人易鄭玉雲所遺如附表所示遺產所為
      之遺產分割協議債權行為及就附表編號1、2所示房地所為
      原因發生日期103年7月18日、登記日期103年12月10日之
      分割繼承登記物權行為均應撤銷。（二）被告易淑眞應將
      被繼承人易鄭玉雲所遺附表編號1、2所示房地，原因發生
      日期103年7月18日、登記日期103年12月10日之分割繼承
      登記予以塗銷，並回復為被告全體公同共有。（三）訴訟
      費用由被告連帶負擔。
（二）對被告抗辯之陳述：被告易淑眞說喪葬費部分是由遺產支
      付、父母都是她在扶養，與易淑華沒有關係等情，應該提
      出證明。
二、被告抗辯：
（一）被告易淑眞：我不知道現金三萬元是哪裡來的，我妹妹易
      淑華長年在外沒有辦法照顧媽媽，後來分割的部分（房屋
      、土地）才會給我讓我供養父母，因為父母都是我在供養
      ，我妹妹在大陸十幾年沒有辦法供養父母。。
（二）被告易國龍：當時大家都是這樣講所以就給被告易淑眞，
      而且當時被告易淑眞也有拿錢給我們，大概一個人拿20萬
      元，大部分供養父母的責任都是被告易淑眞。
（三）被告易淑華、易忠義、易武正、易明蓉未於言詞辯論期日
      到場，亦未提出準備書狀作何聲明或陳述。
三、得心證之理由：
（一）按債務人所為之無償行為，有害及債權者，債權人得聲請
      法院撤銷之；債權人依第1項規定聲請法院撤銷時，得並
      聲請命受益人或轉得人回復原狀。但轉得人於轉得時不知
      有撤銷原因者，不在此限，民法第244條第1項、第4項分
      別定有明文。次按債權人行使民法第244條規定之撤銷權
      ，以債務人之行為有害及債權，為其要件之一。此之所謂
      害及債權，乃指債務人之行為，致積極的減少財產，或消
      極的增加債務，因而使債權不能獲得清償之情形（最高法
      院81年度臺上字第207號民事裁判意旨參照）。復按民法
      第244條所規定之撤銷訴權，僅得訴請撤銷債務人之行為
      ，倘債務人之行為與他人共同為之，亦僅該債務人之行為
      得單獨而分離者，始得訴請撤銷（最高法院82年度臺上字
      第1355號民事裁判意旨參照）。再按繼承人自繼承開始時
      ，除本法另有規定外，承受被繼承人財產上之一切權利、
      義務；繼承人有數人時，在分割遺產前，各繼承人對於遺
      產全部為公同共有，民法第1148條第1項前段、第1151條
      分別明文規定，此公同共有源自繼承法律關係，較諸一般
      因法律行為成立之公同共有，具有濃厚之身分屬性，且衡
      諸社會生活常情，遺產之分配往往考量被繼承人生前意願
      、繼承人對被繼承人之貢獻（有無扶養事實）、家族成員
      間感情，被繼承人生前已分配予各繼承人之財產（贈與歸
      扣）、承擔祭祀義務等諸多因素，始達成遺產分割協議，
      足見遺產分割與人格法益關連性甚高，是以，遺產分割協
      議及分割繼承登記行為，乃基於繼承身分並交雜上述諸多
      因素關係所為，其內容既需經全體繼承人同意，乃多數繼
      承人之共同行為，債務人縱因各種因素對於繼承部分或全
      部財產利益予以拒絕，此乃屬人格自由之表現，應由債務
      人自行決定。　　
（二）原告主張與被告易淑華間有債權債務關係，已據提出本院
      債權憑證為證。又被告之被繼承人易鄭玉雲於103年7月18
      日死亡，被告6人為易鄭玉雲之繼承人，亦據原告提出繼
      承系統表、戶籍謄本等為證。而訴外人易鄭玉雲死亡時，
      遺有附表所示遺產，被告6人並就附表之遺產，於103年11
      月30日簽立分割繼承協議書，將附表編號一、二之不動產
      ，於103年12月10日以分割繼承為原因，登記為被告易淑
      眞所有，並經本院向臺中市大甲地政事務所調閱103年度
      普登字第82370號分割繼承登記資料在卷可稽，原告主張
      之上述部份，均堪信為真實。
（三）觀諸系爭遺產分割協議雖記載被告易淑華未分得如附表編
      號1、2所示不動產，然此單純係財產利益之拒絕，且系爭
      遺產分割協議係由被繼承人易鄭玉雲之全體繼承人共同為
      之，並非僅由原告之債務人即被告易淑華一人單獨所為，
      如無視於遺產分割協議係由全體繼承人共同所為具有人格
      、身分關係之意思決定，而過度簡化為單純財產關係，無
      異侵害繼承人間基於身分就遺產所為自主意思決定。再者
      ，繼承權之全部拋棄，債權人尚且不得依民法第244條規
      定行使撤銷權，基於舉重以明輕之法理，繼承人基於身分
      等諸多因素關係所為遺產分割協議，於未經證明繼承人係
      合意共謀侵害債權人之債權情形下，亦不應容許債權人依
      該規定行使撤銷權。而本件僅有被告易淑華一人為原告之
      債務人，若系爭遺產分割協議有意損害原告之債權，被告
      易忠義、易國龍、易武正、易明蓉顯無一併放棄繼承遺產
      之必要，堪認系爭遺產分割協議並非以無償方式詐害原告
      之債權為目的，揆諸前揭說明，應無適用民法第244條第1
      項規定之餘地。
（四）且依原告提出之本院債權憑證所載，原告對被告易淑華所
      執之債權名義為本院臺中簡易庭97年度中簡字第852號民
      事判決及確定證明書，足認原告主張被告易淑華積欠前揭
      債務乃發生於00年上述民事判決確定之前，此係在被繼承
      人易鄭玉雲死亡之前，且距離被告於103年11月30日簽署
      系爭遺產分割協議，亦已有多年。參以，債權人貸予款項
      時，係就債務人本身資力進行評估，不會預就債務人之法
      定被繼承人資力併予評估，故債權人應以債務人個人財產
      為其信賴基礎，其對債務人之被繼承人之期待，難認有保
      護之必要，民法第244條所定撤銷權之立法目的，乃在於
      保全債務人之原有清償能力，並非使債務人增加其清償能
      力。而原告主張被告易淑華積欠前揭債務，係於被繼承人
      易鄭玉雲死亡之前即已發生，足徵原告所評估者為被告易
      淑華本身當時資力，顯無法就將來未必獲致之繼承財產予
      以衡估，則被告易淑華繼承如附表所示財產之公同共有權
      利，本不在民法第244條擬為保護之債務人清償能力範圍
      內，自無適用民法第244條第1項規定之餘地。
（五）綜上以析，原告主張依民法第244條第1項、第4項規定，
      請求被告間就被繼承人易鄭玉雲所遺如附表所示遺產所為
      之遺產分割協議債權行為及就附表編號1、2所示房地所為
      原因發生日期103年7月18日、登記日期103年12月10日之
      分割繼承登記物權行為均應撤銷。被告易淑眞應將被繼承
      人易鄭玉雲所遺附表編號1、2所示房地，原因發生日期10
      3年7月18日、登記日期103年12月10日之分割繼承登記予
      以塗銷，並回復為被告全體公同共有，委難可採，均無理
      由，應予駁回。
四、兩造其餘之攻擊防禦方法及未經援用之證據，經本院斟酌後
    ，認為均不足以影響本判決之結果，自無逐一詳予論駁之必
    要，併此敘明。　　
五、訴訟費用負擔之依據：民事訴訟法第78條。
中　　華　　民　　國　　111 　年　　8 　　月　　30　　日
                        臺灣臺中地方法院沙鹿簡易庭
                            法  官  劉國賓
以上為正本，係照原本作成。
如不服本判決，應於判決送達後20日內向本院提出上訴狀並表明
上訴理由（須附繕本）；如委任律師提起上訴者，應一併繳納上
訴審裁判費。
中　　華　　民　　國　　111 　年　　8 　　月　　30　　日
                            書記官  張隆成
附表：
編號一、土地：臺中市○○區○○○段○○○○段000000地號土地、權利範圍1分之1。　　　　　　　　　　　　　　　　　　
編號二、房屋：同段同小段20建號（門牌號碼：大安港路1180巷
12號）建物、權利範圍1分之1。
編號三、現金新臺幣3萬元。